【裁判字號】    89,交易,774
【裁判日期】    900322
【裁判案由】    業務過失傷害
【裁判全文】
臺灣高雄地方法院刑事判決                        八十九年度交易字第七七四號
    公  訴  人  臺灣高雄地方法院檢察署檢察官
    被      告  丁○○
    選任辯護人  戴國石律師
                蔡吉記律師
右列被告因業務過失致死案件，經檢察官提起公訴（八十九年度偵字第九三八一號）
，本院判決如左：
    主  文
丁○○無罪。
    理  由
一、公訴意旨略以：被告丁○○係營業大貨車之司機，為從事駕駛業務之人，於民國
    八十八年十一月六日下午八時三十分許（公訴人誤載為十時），駕駛車牌號碼Ｊ
    Ｎ（公訴人誤載為ＪＶ）─九二一號營業大貨車，沿高雄縣旗山鎮○○路由圓潭
    往溝坪方向行駛，行經該路二三五號前斜岔路口，適有被害人林健益無照駕駛未
    懸掛車牌之機車駛來，雙方均疏未注意保持會車之安全間隔，被告丁○○正欲右
    轉時，其左側車尾撞及被害人之機車，造成被害人林健益人車倒地後，受有頭部
    外傷、顱內出血、頭骨骨折之傷害，因認被告涉有刑法第二百八十四條第二項前
    段之罪嫌（按被害人林健益已於檢察官起訴後，於本院繫屬中之九十年一月十八
    日死亡，本院已於九十年三月八日審判期日變更檢察官起訴法條為刑法第二百七
    十六條第二項業務過失致人於死罪嫌）。
二、本件公訴人認被告涉犯業務過失傷害罪嫌（嗣經本院變更起訴法條為業務過失致
    人於死罪嫌，已如前述），係以告訴人即被害人林健益之父丙○○之指訴，及被
    告於警訊之自白為其論罪之主要依據。訊據被告固坦承於右揭時、地與被害人發
    生交通事故，惟堅決否認有何過失，辯稱：富興路並未劃分向線，我自富興路二
    三五號前斜坡交岔路口要右轉至朋友家，右轉時並未看到被害人機車迎面駛來，
    俟車頭轉至斜坡，才聽到有機車騎過來的聲音，我車開始在斜坡爬坡，時速度不
    到二十公里，之後聽到並感覺到我車被撞擊，立即停車查看，發現我車左後方有
    撞擊痕跡，而由我所聽到被害人機車行駛的聲音判斷他的車速應該很快，且被害
    人騎乘機車未緊靠右側行駛，又未點亮車燈，及疏未注意車前狀況始為本案肇事
    原因，我就本件交通事故並無過失等語。
三、按犯罪事實應依證據認定之，無證據不得推定其犯罪事實，刑事訴訟法第一百五
    十四條定有明文。又汽車駕駛人依規定遵守交通規則行車時，得信賴其他汽車駕
    駛人亦能遵守交通規則，故關於他人違規行為所導致之危險，僅就可預見，且有
    充足時間可採取適當之措施以避免結果之發生時，負其責任，對於他人突發不可
    知之違規行為並無防止之義務。又刑法上之過失犯，以行為人對於犯罪結果之發
    生按其情節應注意，並能注意，而不注意者，始克相當，若事由突然，依當時情
    形，不能注意時，縱有結果發生，仍不得令負過失責任，最高法院八十七年台非
    字第三三七號判決可資參照。本件經查：
（一）按汽車除行駛於單行道或指定行駛於左側車道外，在未劃標線之道路，應靠右
      行駛。但遇有特殊狀況行駛左側道路時，除應減速慢行外，並注意前方來車及
      行人。汽車右轉彎時，應駛至路口後再行右轉。行進彎道、無號誌之交岔路口
      ，均應減速慢行作隨時停車之準備；駕駛人駕駛時，應注意車前狀況，並隨時
      採取必要之安全措施。汽車行駛時，夜間應使用燈光。道路交通安全規則第九
      十五條、第一百零二條第三款、第九十三條第四款、第九十四條第三項、第一
      百零九條第一款規定甚明。
（二）本件車禍肇事地點係在高雄縣旗山鎮○○路二三五號前，肇事前被告之行車方
      向係沿高雄縣旗山鎮○○路由南往北方向行駛，在該路二三五號（位於南下車
      道）對面車道之十五度斜坡岔路口右轉，被害人之行車方向則自該路由北往南
      方向行駛，肇事後被告車輛停放位置車頭及車身大部分在斜坡岔路上，車身小
      部分在富興路上，車頭朝東北（即朝向岔路），車尾朝西南（即朝向富興路）
      等情，此有道路交通事故調查報告表一紙附卷可憑。而證人乙○○於本院審理
      中具結證稱：被告是要開車到我位於高雄縣旗山鎮○○路二○二號之住處，我
      就住在斜坡岔路旁，當時我正在住家庭院泡茶，有看先被告的車輪已經全部開
      上我家前面的斜坡岔路，只有車身一小部份還在富興路上，而被害人行駛的速
      度很快，又沒有開大燈，二車撞擊後，被告馬上煞車等語明確；另證人即到場
      處理本件車禍之警員甲○○於亦於本院審理中證述：我到現場時被告說他的車
      輛在肇事後沒有移動過，現場沒有發現任何碎片及刮地痕，被害人與他所騎的
      機車一起彈到水溝等語綦詳，足見被告於肇事後立即停車，而肇事時被告之車
      行狀況，應如現場圖所載情形而未有移動過。再查，本件肇事地點之富興路路
      寬共三‧八公尺，有舖設柏油路面，但未劃分行車分向線，該路有一東北方向
      之十五度斜坡岔路，為有交岔路口之道路型態，肇事後被告車輛車頭朝向東北
      方向之十五度斜坡岔路上，車身大部分在斜坡岔路上，只餘車身左後方約０．
      五公尺在富興路上（按富興路寬為三．八公尺，被告車輛左後車身距南下道路
      邊線三．三公尺，二者相減為被告車輛左後車身留在富興路車道之寬度），而
      被害人血跡則分布在被告大貨車左後車尾西南方五‧六公尺處之富興路上，血
      跡距南下道路邊線一公尺，距北上道路邊線二．八公尺，被害人機車則倒放在
      南下道路邊線外，在被害人之血跡西南方約一五‧三公尺處，距在被告大貨車
      左後車尾西南方二十‧九公尺處（五．六公尺加十五．三公尺），現場沒有任
      何碎片或刮地痕，被害人機車前車輪、左前擋泥板、左照後鏡受損等情，有前
      開道路交通事故調查報告表附卷可證。而由上開道路交通事故報告表顯示之相
      關位置，再參諸肇事地點之路況、二車行進方向，佐以被告之車輛為曳引拖架
      之大貨車（有照片七幀附卷可證）等各情綜合判斷，堪認被告係沿富興路由南
      向北方向行駛，在該路二三五號對面之斜坡交岔路口右轉，車頭及大部分車身
      已右轉至斜坡岔路上，於左後拖板車尾尚留有○‧五公尺在富興路時，適有被
      害人騎機車沿富興路由北向南方向行駛時，在未劃分向標線之富興路上，並未
      遇有特殊狀況，未靠右行駛，且逾越道路中心處一．四公尺（按該路段路寬為
      三．八公尺，則道路中心處為一．九公尺處，被害人在北上車道０．五公尺處
      與被告車輛相撞，則被害人逾越道路中心處一．四公尺），駛入左側道路，又
      未減速慢行，注意前方來車，以隨時採取必要之安全措施，而撞及被告在右轉
      未完成前，尚在富興路北上車道０．五公尺處之左後拖架所致。
（三）又本件車禍肇事地點路段之道路型態有彎度，並非直路，就被害人車行方向而
      言，路幅由寬變窄之型態，就被告之車行方向，路幅由窄變寬，肇事地點當天
      晚上光線很暗，有一支路燈等情，業據證人乙○○到庭結證綦詳。而本件車禍
      發生當時天氣晴，視距尚稱良好，柏油路面無障礙或其他缺陷等情，此有前開
      道路交通事故報告表可證。是以告訴人騎乘機車倘輔以機車本身之照明設備，
      應無光線過暗不能注意之情事。惟據證人甲○○證稱：我到現場時被害人之機
      車車燈未亮等語，而證人乙○○亦證述：當時被害人機車沒有開大燈等語，足
      見被害人於夜間騎機車未開燈。再依前開道路交通事故調查報告表所示，由被
      害人及被告之車行方向、撞擊點位置、肇事後二車停放位置、被害人血跡遺留
      處等相關位置等各情，足見被害人疏未注意於未劃有行車分向線之路段應靠右
      行駛，反而因道路有彎度而靠左側行駛於來車道，又未減速慢行，及點亮車前
      燈以注意車前狀況，致撞及已幾近完成右轉彎之被告大貨車左後拖車架。
（四）被告雖陳稱其右轉彎時，有聽到被害人疾駛而來之聲音一節，經查：被告當時
      車頭及大部車身已右轉至斜坡交岔路上，而留在富興路上之車身又未逾越道路
      中心處，則被告自得信賴被害人亦能遵守交通規則，靠右行駛在其車道上，況
      被告於斯時縱盡其應注意義務，亦無法預見被害人騎乘機車將逾越道路中心線
      撞及被告車輛之左後拖車架，進而為必要之安全措施，被告既無違背其注意義
      務之情事，則依當時客觀情形觀之，被告顯無法預見被害人沿富興路由北向南
      行駛時，竟未靠右行駛，反靠左行駛以致撞擊被告左後拖車架之突然舉措，進
      而事先加以防範甚或為適當之閃避行為，難謂被告有何過失情事，被告應受信
      賴原則之保護。
（五）至臺灣省高屏澎區車輛行車事故鑑定委員會對於本件車禍事故鑑定結果，雖認
      定被告與被害人會車時未保持安全間隔同為肇事原因，此有該會鑑定意見書一
      紙在卷足考，然被告就本件交通事故之發生並無過失，詳如前述，足徵前述鑑
      定結論與事實相違，本院自不受該鑑定報告之拘束，故不予採用之。
（六）又告訴人提出被害人之診斷證明書、死亡證明書等資料，固足以說明被害人因
      本件車禍受傷送醫後仍不治死亡之事實，然被告就本件車禍並無過失，已如前
      述，自不得憑此逕予推論被害人之死亡結果與被告之過失行為必有相當因果關
      係。此外，本院復查無其他積極證據足資證明被告確有公訴意旨所指過失犯行
      ，既不能證明其犯罪，揆諸前揭說明，自應依法諭知無罪之判決。
四、據上論斷，應依刑事訴訟法第三百零一條第一項，判決如主文。
本案經檢察官郭武義到庭執行職務。
中      華      民      國      九十      年      三      月  二十二    日
                                      臺灣高雄地方法院交通法庭
                                          法  官  張  桂  美
右正本證明與原本無異。
如不服本判決，應於判決送達後十日內，向本院提出上訴狀。
                                          書記官  吳  金  霞
中      華      民      國      九十      年      三      月  二十三    日


司法院資訊處製作；財團法人民間司法改革基金會備份。
